【裁判字號】    98,訴,192
【裁判日期】    990630
【裁判案由】    分割共有物
【裁判全文】
臺灣彰化地方法院民事判決  98年度訴字第192號
原      告  乙○○
訴訟代理人  黃茂松律師
複代理人    甲○○
被      告  宇○○
訴訟代理人  丁○○
            亥○○
被      告  巳○○
            丑○○
            宙○○
            玄○○
訴訟代理人  戌○○
被      告  卯○○
            戊○○
            辰○○
            酉○○
            未○○
            午○○
            申○○
            地○○
            己○○
            壬○○
            天○○
            庚○○
            子○○
            寅○○
            辛○○
            癸○○
兼上1人
法定代理人  丙○○
上列當事人間請求分割共有物事件，本院於民國99年6月17日言
詞辯論終結，茲判決如下：
    主  文
被告丙○○、癸○○應就被繼承人黃彥勛所遺坐落彰化縣鹿港鎮
○○段第217地號，應有部分80分之1土地辦理繼承登記。
兩造共有坐落彰化縣鹿港鎮○○段第217地號、面積3157平方公
尺土地，如附圖所示編號A部分面積467.93平方公尺、編號A1部
分面積130.48平方公尺分歸被告宇○○取得；編號B部分面積113
.98平方公尺分歸被告寅○○、子○○按原應有部分之比例保持
共有取得；編號C部分面積113.98平方公尺分歸被告地○○取得
；編號D部分面積113.98平方公尺分歸被告宙○○取得；編號E
部分面積103.91平方公尺、編號E1部分面積124.05平方公尺分歸
原告取得；編號F部分面積85.49平方公尺分歸被告午○○取得；
編號G部分面積85.49平方公尺分歸被告未○○取得；編號H部分
面積85.49平方公尺分歸被告酉○○取得；編號I部分面積85.49
平方公尺分歸被告申○○取得；編號J部分面積477.92平方公尺
分歸被告辰○○取得；編號K部分面積188.07平方公尺、編號S1
部分面積11.40平方公尺分歸被告玄○○取得；編號L部分面積11
1.79平方公尺分歸被告丑○○取得；編號M部分面積23.89平方公
尺、編號S3部分面積5.70平方公尺分歸被告庚○○取得；編號N
部分面積17.10平方公尺分歸被告戊○○取得；編號N1部分面積
17.10平方公尺分歸被告卯○○取得；編號O部分面積34.20平方
公尺分歸被告巳○○取得；編號P部分面積17.10平方公尺分歸被
告己○○取得；編號P1部分面積17.10平方公尺分歸被告壬○○
取得；編號Q部分面積262.98平方公尺、編號S2部分面積11.40平
方公尺分歸被告辛○○取得；編號R部分面積23.89平方公尺、編
號S4部分面積5.70平方公尺分歸被告天○○取得；編號T部分面
積421.39平方公尺分歸兩造按原應有部分比例保持共有取得，作
為道路使用。
訴訟費用由兩造按附表所示應有部分之比例負擔。
    事實及理由
一、按訴狀送達後，原告不得將原訴變更或追加他訴。但該訴訟
    標的對於數人必須合一確定時，追加其原非當事人之人為當
    事人者，不在此限。民事訴訟法第255條第1項第5款定有明
    文。本件原告於訴狀送達後，追加共有人癸○○為被告，符
    合上開法條規定，自應准許。
二、本件除被告宇○○、玄○○、子○○、寅○○外，其餘被告
    受合法送達，均未於最後言詞辯論期日到場，核無民事訴訟
    法第386條各款所列情形，爰依原告之聲請，由其一造辯論
    而為判決。
三、原告起訴主張：
    坐落彰化縣鹿港鎮○○段第217地號、面積3157平方公尺土
    地（下稱系爭土地）為兩造所共有，兩造應有部分之比例如
    附表所示。兩造就系爭土地並無因物之使用目的不能分割之
    情事，亦無訂有不分割之期限，原告迭商請被告分割，均無
    結果，爰依民法第823條第1項、第824條第2項規定，請求分
    割系爭土地，並聲明請求判決如主文所示。
四、被告之聲明及陳述：
  (1)被告丑○○陳稱：不同意分割。
  (2)被告庚○○陳稱：上面有房子不好分割，不同意分割。
  (3)被告宙○○陳稱：其分得之土地上有他人之房屋，不同意原
    告分割方案。
  (4)被告宇○○、地○○、寅○○、子○○、玄○○陳稱：對原
    告分割方案沒有意見。
五、其餘被告經合法通知，均未提出書狀作何聲明或陳述。
六、原告主張系爭土地為兩造所共有，各共有人應有部分如附表
    所示，系爭土地並無因物之使用目的不能分割或契約訂有不
    分割期限之情形，且兩造無法協議分割之事實，已據其提出
    土地登記謄本、戶籍謄本、繼承系統表等件為證，堪信為真
    實。是以原告依民法第823條第1項、第824條第2項之規定，
    請求分割系爭土地，於法有據，應予准許
七、按因繼承、強制執行、公用徵收或法院之判決，於登記前已
    取得不動產物權者，非經登記，不得處分其物權，民法第75
    9條定有明文。又分割共有物，性質上為處分行為，依民法
    第759條規定，共有不動產之共有人中有人死亡時，於其繼
    承人未為繼承登記以前，固不得分割共有物。惟原告如於本
    件訴訟中，請求死亡共有人之繼承人辦理繼承登記，並合併
    對繼承人及其餘共有人為分割共有物之請求，不但符合訴訟
    經濟原則，亦與民法第759條規定之旨趣無違（最高法院69
    年台上字第1012號判例意旨參照）。經查，系爭土地共有人
    黃彥勛於起訴前死亡，其繼承人為被告丙○○、癸○○，則
    原告於訴請分割系爭土地同時，併請求被告丙○○、癸○○
    辦理繼承登記，尚無不合，應准許之。爰判決如主文第一項
    所示。
八、按共有人因共有物分割之方法不能協議決定，而提起分割共
    有物之訴，應由法院斟酌共有物之性質、共有人之意願、全
    體共有人之利益、經濟效用等因素，秉持公平原則，而為適
    當之分配。查系爭土地為鄉村區乙種建築用地，土地上有共
    有人之建物多間，原告主張如附圖所示之分割方案，分割線
    筆直，各共有人分得土地均面臨道路，且大致符合土地上建
    物之使用現況，為除被告宙○○外之全體共有人所不爭執。
    被告宙○○雖抗辯其分得部分土地上有他共有人之建物，惟
    並未提出分割方案供本院審酌，其所辯自不可採。是本院審
    酌共有人之意願及全體共有人之利益等一切情狀，認為以附
    圖所示方案分割，應屬適當。爰諭知系爭土地之分割方法如
    主文第二項所示。
九、訴訟費用負擔之依據：民事訴訟法第78條、第80條之1、第
    85條第1項但書、第2項。
中    華    民    國    99    年    6     月    30    日
                  民事第二庭    法  官  施錫揮
以上正本係照原本作成。
如對判決上訴，應於判決送達後20日內向本院提出上訴狀。
中    華    民    國    99    年    6     月    30    日
                                書記官  蕭秀吉
附表：
┌──┬────┬──────┐
│編號│ 共有人 │應有部分比例│
├──┼────┼──────┤
│1   │乙○○  │3360分之593 │
├──┼────┼──────┤
│2   │宇○○  │32分之7     │
├──┼────┼──────┤
│3   │丙○○  │80分之1     │
│    │癸○○  │（連帶負擔）│
├──┼────┼──────┤
│4   │巳○○  │80分之1     │
├──┼────┼──────┤
│5   │丑○○  │832分之34   │
├──┼────┼──────┤
│6   │宙○○  │24分之1     │
├──┼────┼──────┤
│7   │玄○○  │16分之1     │
├──┼────┼──────┤
│8   │卯○○  │160分之1    │
├──┼────┼──────┤
│9   │戊○○  │160分之1    │
├──┼────┼──────┤
│10  │辰○○  │1680分之281 │
├──┼────┼──────┤
│11  │酉○○  │32分之1     │
├──┼────┼──────┤
│12  │未○○  │32分之1     │
├──┼────┼──────┤
│13  │午○○  │32分之1     │
├──┼────┼──────┤
│14  │申○○  │32分之1     │
├──┼────┼──────┤
│15  │地○○  │24分之1     │
├──┼────┼──────┤
│16  │己○○  │160分之1    │
├──┼────┼──────┤
│17  │壬○○  │160分之1    │
├──┼────┼──────┤
│18  │天○○  │832分之9    │
├──┼────┼──────┤
│19  │庚○○  │832分之9    │
├──┼────┼──────┤
│20  │子○○  │48分之1     │
├──┼────┼──────┤
│21  │寅○○  │48分之1     │
├──┼────┼──────┤
│22  │辛○○  │80分之1     │
└──┴────┴──────┘

司法院資訊處製作；財團法人民間司法改革基金會備份。
